【裁判字號】    91,交聲,1180
【裁判日期】    920522
【裁判案由】    違反道路交通管理處罰條例聲明異議
【裁判全文】
臺灣臺北地方法院交通件裁定                    九十一年度交聲字第一一八號
    原處分機關  台北市交通事件裁決所
    異  議  人
    即受處分人  甲○○
右列受處分人因違反道路交通管理處罰條例案件，對於台北市交通事件裁決所中華民
國九十一年七月二日所為之處分（原處分案號：北市裁三字第駕裁二二－ＡＢＸ八六
一二○○號），聲明異議，本院裁定如左：
    主  文
原處分撤銷。
甲○○不罰。
    理  由
一、按法院受理交通事件，準用刑事訴訟法之規定，道路交通管理處罰條例第八十九
    條前段定有明文，是最高法院七十六年台上字第四九八六號判例「認定犯罪事實
    所憑之證據，雖不以直接證據為限，間接證據亦包括在內，然而無論直接證據或
    間接證據，其為訴訟上之證明，須於通常一般之人均不致有所懷疑，而得確信其
    為真實之程度者，始得據為有罪之認定，倘其證明尚未達到此一程度，而有合理
    之懷疑存在而無從使事實審法院得有罪之確信時，即應由法院為諭知被告無罪之
    判決」，所揭示刑事訴訟法上法院認定事實之最重要原則之一－即認定被告有罪
    ，就該有罪事實不能有任何之合理懷疑存在（beyond the reasonable doubt）
    之原則於法院審理行為人違反道路交通管理處罰條例案件時，當有其適用，易言
    之，法院於審理行為人違反道路交通管理處罰條例案件，當踐行完畢調查證據之
    程序後，為事實之認定時，如就原處分機關所認定之行為人違規之事實仍有合理
    之訴訟上懷疑，而無法百分之百確信行為人確有該當於道路交通管理處罰條例各
    該處罰條文之構成要件事實時，此際即應依訴訟上之待證事實「倘有懷疑，則從
    被告之利益作解釋」（in dubi opro reo）之證據法則，作對受處分人有利之認
    定。
二、本件原處分機關認受處分人即異議人甲○○騎乘ＡＮＱ－七三九重型機車，於民
    國九十一年三月二十六日十時五十分許，在台北市○○路與延吉街口，經台北市
    政府警察局大安分局員警攔停有跨越雙黃線行駛之違規行為而當場掣單舉發，受
    處分人拒絕簽收舉發通知單，亦未向原處分機關提出申訴，原處分機關乃依道路
    交通管理處罰條例第四十五條第三款（原裁決書贅載第一項）、第六十三條第一
    項及違反道路交通管理事件統一裁罰基準表之規定，依最高額裁處受處分人罰鍰
    新台幣一千八百元，並記違規點數一點。
三、訊據受處分人甲○○堅詞否認有何違反道路交通管理處罰條例之行為，辯稱：伊
    騎乘前述車號機車於右揭時地並無跨越雙黃線之違規行為，當時伊遵員警指示重
    騎一次，已證明無跨越雙黃線之違規行為，但員警仍執意開單等語。經查：本件
    開單舉發之台北市政府警察局大安分局員警翁惠華到庭雖證稱：確有於右揭時地
    看到受處分人騎乘前述車號機車跨越雙黃線之違規行為等語（見本院九十一年四
    月二十一日筆錄），然其到庭就當時情形係證稱：「當時（該延吉路）確實有停
    滿車輛，但是以內線道的路寬來看，受處分人不可能在車道內行駛，而是從雙黃
    線外側來向車道騎過去再進入車道內，當時是紅燈狀況」等語，有本院前開筆錄
    在卷可稽，足見員警翁惠華看見受處分人所騎乘之機車時，受處分人已在車道內
    ，其認受處分人有跨越雙黃線之違規行為，係以該車道之路寬不可能在車道內行
    駛所為之判斷，以此對照員警翁惠華所提出之照片第一張（附於卷末之四張彩色
    列印照片）觀之，該延吉街南向北內側車道內有廂型車行駛，兩側仍有相當寬度
    ，再依受處分人提出照片第四張至第七張（即卷附編號一至七之彩色照片七張）
    觀之，前開車道內雖有汽車行駛，但仍有相當寬度，應足供機車行駛在該車道內
    ，已難遽認前開證人翁惠華到庭證述：依該車道之路寬，受處分人不可能騎乘機
    車在車道內等語為真；再就前開證人翁惠華到庭證稱：其當時所站位置可以看到
    受處分人騎乘機車跨越雙黃線，然並證稱：其所站位置如聲明異議狀附圖所示「
    員警站立位置」，且當時該路段「停滿車輛」等語，有前開本院筆錄在卷可查，
    依此對照員警翁惠華提出第四張照片所示，其所站位置僅可看到靠近路口之一小
    段雙黃線，再依受處分人提出照片第一張及第二張所示，該路段停滿車輛時，幾
    乎已看不到雙黃線何在，是亦難認前開證人翁惠華所證稱：依其所站位置可以看
    到受處分人騎乘機車跨越雙黃線等語為真；況員警翁惠華為本件開單舉發前，確
    有指示受處分人重騎一次等情，業據證人翁惠華到庭證述無訛，亦有前開本院筆
    錄在卷可參，足見受處分人與該開單舉發員警翁惠華，當時確有就受處分人有無
    騎乘機車跨越雙黃線之違規行為認知不一，而有再加確認之必要，亦難認受處分
    人前開所辯，全然不足採信；此外，本件別無其他積極證據足資認定受處分人確
    有前開違規行為。準此，本件在無其他積極證據可資佐證前，確有受處分人並無
    騎乘機車跨越雙黃線之合理性懷疑存在，揆諸前揭訴訟上之待證事實「倘有懷疑
    ，則從被告之利益作解釋」（in dubi opro reo）之證據法則，尚不足認受處分
    人騎乘前述車號機車有何違反道路交通管理處罰條例之行為。
四、綜上所述，本件原處分機關認定受處分人有前開違反道路交通管理處罰條例之違
    規行為，並無確切證據足以認定，此外，復查無其他積極證據足以證明受處分人
    有何違反道路交通管理處罰條例之違規行為，自應作對受處分人有利之認定，原
    處分機關不察，遽對受處分人裁罰，即難認為允當，應認受處分人之異議為有理
    由，自應由本院將原處分撤銷，並諭知受處分人不罰，以資適法。
據上論斷，應依道路交通案件處理辦法第二十條前段，裁定如主文。
中      華      民      國    九十二    年      五      月    二十二    日
                                    臺灣臺北地方法院交通法庭
                                        法  官  劉  台  安
右正本證明與原本無異
如不服本裁定應於送達後五日內向本院提出抗告狀
                                        書記官  張  汝  琪
中      華      民      國      九十二      年      五    月  二十七    日


司法院資訊處製作；財團法人民間司法改革基金會備份。
